最高法院刑事判決                              八十八年度台上字第六七六九號
    上訴人  屠舜文
    被  告  甲○○
右上訴人因自訴被告偽造文書等罪案件，不服台灣高等法院中華民國八十六年十一月
十七日第二審判決（八十六年度上易字第二四九三號，自訴案號：台灣台北地方法院
八十五年度自字第一○三六號），提起上訴，本院判決如左：
    主  文
上訴駁回。
    理  由
一關於偽造文書部分
按刑事訴訟法第三百七十七條規定：上訴於第三審法院，非以判決違背法令為理由，
不得為之。是提起第三審上訴，應以原判決違背法令為理由，係屬法定要件。且必須
依據卷內資料為具體之指摘，並足據以辨認原判決已具備違背法令之形式，始屬相當
。本件原判決維持第一審諭知被告甲○○行使偽造私文書部分無罪之判決，駁回上訴
人即自訴人屠舜文在第二審此部分之上訴，已詳其認定之理由。上訴意旨略以：(一)
遺囑有一定之方式，被告所提被繼承人趙元風手書之遺示，既未具備一定之方式，原
審又未調查其真偽，遽予審認，有違刑事訴訟法第一百五十五條第二項之規定。(二)被
告所提喪葬費收支明細，未經會計師審認，原審遽予採信，亦有刑事訴訟法第一百五
十五條第二項之違法。(三)被告於民國八十四年三月二十二日冒領款項，經上訴人於八
十四年七月三日向台灣省交通處公路局舉發，遲至八十四年七月四日始交付上訴人。
簡言之，被告係於舉發後始將不法所得退還上訴人，無解於犯罪行為之成立，原判決
竟採為有利於被告之認定，有刑事訴訟法第一百五十五條第二項之違法云云。然查：
原判決綜合卷內全部證據資料，認被告以自己及上訴人、屠瞬明名義書寫遺族請領撫
慰金同意書代領被繼承人趙元風死亡撫慰金，並無偽造文書之故意，亦不足致上訴人
受有損害，核屬原審採證認事職權之合法行使，上訴意旨並未具體指摘其判斷有違背
如何之經驗法則與論理法則，猶置原判決明確論斷之事項於不顧，徒憑自己之說詞，
任意指摘原判決有刑事訴訟法第一百五十五條第二項之違法，殊不足據以辨認原判決
已具備違背法令之形式。依上所述，此部分上訴違背法律上之程式，應予駁回。
二關於使公務員登載不實及偽造、盜用印章部分
按刑事訴訟法第三百七十六條所列各罪之案件，經第二審判決者，不得上訴於第三審
法院，法有明文。本件上訴人屠舜文自訴被告偽造、盜用印章及使公務員登載不實部
分，原審係維持第一審諭知被告無罪之判決，駁回上訴人在第二審之上訴，核屬刑事
訴訟法第三百七十六條第一款之案件。依首開說明，既經第二審判決，自不得上訴於
第三審法院，上訴人竟復提起此部分上訴，顯為法所不許，應予駁回。
據上論結，應依刑事訴訟法第三百九十五條前段，判決如主文。
中      華      民      國    八十八    年     十一     月    二十五    日
                              最高法院刑事第三庭
                                  審判長法官  陳  錫  奎
                                        法官  洪  清  江
                                        法官  吳  昆  仁
                                        法官  李  伯  道
                                        法官  林  增  福
      右正本證明與原本無異
                                              書  記  官
中      華      民      國    八十八    年     十一     月     三十     日
